【裁判字號】    92,上易,2571
【裁判日期】    921104
【裁判案由】    竊佔
【裁判全文】
臺灣高等法院刑事判決                          九十二年度上易字第二五七一號
    上  訴  人
    即  自訴人  甲○○
    代  理  人  許獻進律師
    被      告  乙○○
    選任辯護人  李學權律師
右上訴人因被告竊佔案件，不服臺灣臺北地方法院九十二年度自字第三五號，中華民
國九十二年七月二十五日第一審判決，提起上訴，本院判決如左：
    主  文
上訴駁回。
    理  由
一、本案經本院審理結果，認第一審判決對被告乙○○為無罪之諭知，核無不當，應
    予維持，並引用第一審判決書記載之證據及理由（如附件）。
二、自訴人上訴意旨以：(一)被告犯罪時間係自八十二年六月十三日起至九十年九月止
    ，原判決僅就九十年九月該次行為論斷，有漏未判決之違法。(二)被告自八十二年
    間至九十一年十月間，系爭土地之測量成果圖所示，增建面積已增加原佔地面積
    之二分之一，非原審所認定之無改變，況被告九十年九月尚增建雨棚及水箱，亦
    屬占用土地。(三)被告九十年九月興建之初，自訴人即以存證信函通知被告之父要
    求停工，被告置之不理，顯見有竊佔故意。
三、經查：
  (一)據原審九十二年七月十一日審判筆錄所載：「自訴人陳述自訴要旨如自訴狀所載
    」（見原審卷第一○一頁），再依卷附之自訴狀之犯罪事實為「被告雖亦係本案
    土地之共有人，惟其未經自訴人及其他共有人同意，竟於九十年八月起私自在本
    案土地上私自興建鋼架磚造屋．．．」，次據原審卷附自訴理由狀所載：「被告
    自民國八十二年以後至九十年九月，先後擴建系爭房屋規模，比較八十二年之測
    量成果圖與九十一年十月之複丈成果圖，其增建部分增加了原占地面積之二分之
    一，此期間為被告占有系爭房屋，其擴建行為未經土地共有人同意，自為新竊占
    事實，而與原建築有別，被告供稱其僅為雨棚擴建及修繕，顯與事實不符」（見
    原審卷第七五頁），及原審九十二年七月十一日審判筆錄自訴人論告部分記載：
    「自訴人起稱，八十二年到九十二年有擴建，擴建情形明顯。被告在八十二年到
    九十二年有不斷在擴建，我們有要跟被告購買土地，被告都不肯，被告罪證明確
    依法論科」（見原審卷第一一三頁），足見自訴人所指被告自民國八十二年以後
    至九十年九月陸續擴建之情，無非係在證明被告所辯情節與事實不符，而認定被
    告之竊占事實，並非在變更或追加被告之犯罪事實，是原審就自訴人自訴狀所指
    「被告竟於九十年八月起私自在本案土地上私自興建鋼架磚造屋．．．」之犯罪
    事實範圍審理，並無漏未判決之情形。
  (二)按竊佔不動產罪，須行為人有意圖為自己或第三人不法利益之主觀要素始能構成
    ；又各共有人按其應有部分，對於共有物之全部，有使用收益之權，為民法第八
    百十八條所明定；被告係本件系爭土地之共有人，而系爭土地全體共有人間並無
    訂立分管契約，且自訴人買受土地時系爭土地上已有一棟木造房屋之情，為自訴
    人所自承在卷（見原審卷第六四頁），再參以被告係就其父翁金讚繼承並交付其
    使用管理系爭建物而使用系爭全部土地之情，則被告基於土地共有人身分而使用
    系爭共有土地，就其舊有建物整修及利用共有土地及建物搭蓋雨棚及水箱，自屬
    對於共有物之利用行為，尚難認其主觀上有為自己或他人不法利益之意圖，縱然
    被告九十年九月興建之初，自訴人即以存證信函通知被告之父要求停工，被告置
    之不理，亦難遽認被告有竊佔之故意，不能令負竊佔罪責。
四、自訴人上訴意旨，仍認被告犯竊佔罪嫌云云，為無理由，應予駁回。
據上論結，應依刑事訴訟法第三百七十三條、第三百六十八條，判決如主文。
中      華      民      國    九十二    年    十一    月      四        日
                              臺灣高等法院刑事第二十庭
                                  審判長法  官  葉  麗  霞
                                        法  官  陳  晴  教
                                        法  官  李  春  地
右正本證明與原本無異。
不得上訴。
                                        書記官  柳  秋  月
中      華      民      國    九十二    年    十一    月      四        日


司法院資訊處製作；財團法人民間司法改革基金會備份。
